【裁判字號】    98,交聲,248
【裁判日期】    981130
【裁判案由】    違反道路交通管理處罰條例聲明異議
【裁判全文】
臺灣苗栗地方法院交通事件裁定         98年度交聲字第248號
原處分機關  交通部公路總局新竹區監理所苗栗監理站
異  議  人
即受處分人  美日還淨科技股份有限公司
                    統一編號：.
法定代理人  甲○○
上列異議人即受處分人因違反道路交通管理處罰條例案件，對於
交通部公路總局新竹區監理所苗栗監理站民國98年8 月13日所為
竹監苗字第裁54-Z00000000號處分（原舉發案號：內政部警政署
國道公路警察局公警局交字第Z00000000 號），聲明異議，本院
裁定如下：
    主  文
異議駁回。
    理  由
一、按汽車裝載貨物超過核定之總重量、總聯結重量者，處汽車
    所有人罰鍰，並記汽車違規紀錄1 次；有上開情形者，應責
    令改正或當場禁止通行，並處1 萬元罰鍰，超載10公噸以下
    者，以總超載部分，每1 公噸加罰1 千元；超載逾10公噸至
    20公噸以下者，以總超載部分，每1 公噸加罰2 千元；超載
    逾20公噸至30公噸以下者，以總超載部分，每1 公噸加罰3
    千元；超載逾30公噸者，以總超載部分，每1 公噸加罰5 千
    元，未滿1 公噸以1 公噸計算，道路交通管理處罰條例第29
    條之2 第1 項、第3 項定有明文。又應受行政罰之行為，僅
    須違反禁止規定或作為義務，而不以發生損害或危險為其要
    件者，推定為有過失，於行為人不能舉證證明自己無過失時
    ，即應受處罰，有司法院大法官會議解釋第275 號解釋可資
    參照。從而，道路交通管理處罰條例第29條之2 於90年1 月
    17日公布增訂後，對超載而駕駛大型車輛者之處罰，對汽車
    所有人亦處以罰鍰並記汽車違規紀錄1 次，藉此督促汽車所
    有人善盡管理之責，其目的無非係慮及大型車輛之駕駛人超
    載駕駛大型車輛，恐對交通安全產生更大影響，故應加強大
    型車輛汽車所有人（含汽車運輸業者）管理駕駛人之責，強
    化要求大型車輛所有人（含汽車運輸業者）建立對所僱用之
    駕駛人之管理機制，避免將來重大交通事故發生，合先敘明
    。
二、原處分意旨略以：異議人即受處分人美日還淨科技股份有限
    公司所有車牌號碼955-TK號自用大貨車由駕駛人丙○○駕駛
    ，於民國98年6 月30日15時45分許行經國道三號158.7 公里
    北（北站）處，為內政部警政署國道高速公路警察局第七警
    察隊大甲分隊員警舉發「載運貨物米經過磅總重16.68 公噸
    核重15公噸超載1.68公噸」違規；嗣異議人於舉發通知單所
    載期限內到案申訴不服，經原處分機關函請原舉發單位查覆
    後，仍認異議人有上開違規行為明確，乃依道路交通管理處
    罰條例第29條之2 第3 項（裁決書漏引第1 項）暨違反道路
    交通管理事件統一裁罰基準及處理細則第41條第4 項規定，
    於98年8 月13日裁處異議人罰鍰新臺幣（下同）12,000元，
    並記汽車違規紀錄1 次，原處分並無不法等語。
三、異議意旨略以：1.當日南下彰化，首經後龍站約13時，請調
    帶查閱；2.行經大甲站被交警押下折返北站，從動態地磅站
    到磅站上之螢幕皆不顯示，是失靈抑或如回函之未啟動？強
    烈抗議花費巨額人民血汗錢卻棄置不用；3.本車15噸，法定
    16.5噸，今磅為16.680噸，超過180 公斤，而開罰後司機折
    返南下再過磅一次，重量為16.420公斤，未超載；4.該北上
    地磅於隔三天後，就停磅維修，為此向法院聲明異議，請求
    撤銷原處分等語。
四、經查：
（一）異議人所有車牌號碼955-TK號自用大貨車，由駕駛人丙○
      ○駕駛，於上揭時、地為警掣單舉發「汽車裝載貨物超過
      核定之重量」違規乙節，有內政部警政署國道公路警察局
      公警局交字第Z00000000 號舉發違反道路交通管理事件通
      知單暨國道高速公路警察局第七警察隊大甲地磅站北上車
      道超載車輛個別資料表（參見本院卷第5 頁）、裁決書、
      送達證書各1 份在卷可稽。
（二）次依證人即本件舉發警員陳海平到庭具結證稱：「（異議
      人自竹南南下到大甲收費站，會經過幾個收費站的地磅？
      ）後龍、大甲」、「（你開單後，司機有異議要再量一次
      ？）他原本是南下，經過大甲地磅，大甲收費站有動、靜
      態地磅，當天南下動態地磅顯示器因為故障，故未顯示，
      因為如果是正常時還是會顯示未超載或再過磅；因為我看
      該車還滿重的，他沒有直接走到靜態地磅區，所以我就攔
      下他，迴轉帶往大甲北磅過磅；螢幕顯示16.8公噸，超載
      11.20%」、「（確定該日南磅的動、靜態地磅均故障？）
      我確定當天南磅的動態地磅顯示器故障，至於靜態沒有故
      障」、「（為何要請司機到北磅去過靜態地磅？）因為他
      已超過大甲收費站，要再直接倒車危險，就到北磅去磅較
      安全。」等語綦詳（見本院98年11月20日訊問筆錄）。衡
      諸證人陳海平係依法執行公務之人員，經到庭具結，證述
      其攔停舉發經過，對異議人所有上開大貨車如何裝載貨物
      超過核定重量之舉發過程的證述，連續而完整，顯見證人
      對舉發當時之記憶深刻。其與異議人素不相識，並無宿怨
      ，亦無仇隙，應無甘冒自身觸犯偽證罪之風險而設詞誣攀
      之理。且依卷內證據資料並無任何積極證據足以證明證人
      上開證詞係屬虛偽，亦無足以令人顯信證人證述為不可採
      之品性證據或前科證據存在，本院自不得僅以證人為本件
      掣單告發異議人之員警而全盤抹煞其在訴訟上所具有之證
      人資格及其證言之證明力，故其證言應堪採信。
（三）另證人即本案駕駛人鐘文統到庭具結證稱：「我是南下，
      南磅動態地磅無法顯示，故我認為我可以過，就直接彎出
      去，沒有過南磅靜態地磅，警員就攔下，叫我往大甲北磅
      過磅，大甲收費站北磅的地磅，顯示器上還是沒有顯示，
      電腦螢幕上是16.68 公噸，」等語（見本院98年11月20
      日訊問筆錄），且異議人所有上開車輛於上揭時間行經大
      甲收費站，因南下動態地磅故障未顯示，經執勤警員要求
      至北上靜態地磅過磅等情，業據證人陳海平證述為實，已
      如前述，並有交通部台灣區○道○○○路局中區工程處大
      甲工務段98年高速公路地磅勤務督導紀錄表（本院卷33
      頁）、該局出具之大甲地磅動態地磅故障說明（本院卷56
      頁）、98年6 月17日大甲收費站南磅動態地磅系統定期檢
      查養護紀錄表（本院卷57頁）、高速公路大甲收費站南向
      地磅值勤報告表（本院卷61頁）各1 紙附卷可憑，足見上
      開大甲收費站南向動態地磅係因故障而自98年4 月14日停
      用至6 月30日止，非如異議人所稱之棄置不用。又公家機
      關取締超載違規所依據之地磅儀器，須藉由專業公權力機
      關之認證，以擔保測量值之正確性，及確保人民對於測量
      值之信服度。而本件安裝於國道三號高速公路大甲收費站
      北上地磅處之固定地秤（靜態地磅）業經經濟部標準檢驗
      局於97年9 月18日檢定合格，合格有效期限至98年9 月30
      日，誤差值在法定公差內，且於98年6 月及7 月份皆運作
      正常，此有經濟部標準檢驗局度量衡器檢定合格證書（本
      院卷50頁）、98年6 月17日及7 月16日大甲收費站北磅靜
      態地磅系統定期檢查養護紀錄表（本院卷58、59頁
      ）、高速公路大甲收費站北向地磅值勤報告表（本院卷60
      頁）各1 紙在卷可稽，是該地秤之秤重結果應可採信。準
      此，舉發警員於南向動態地磅故障未顯示後，要求異議人
      所上開車輛至北向靜態地磅過磅，於法並無違誤。
（四）異議人雖以前詞置辯，並提出送貨單、竹南竹行地磅之地
      磅單、立福炭酸公司之地磅單、竹南竹行地磅行於98年11
      月16日檢定合格之合格證書等以資證明，惟其未能提出上
      開竹南竹行及立福炭酸兩家地磅行之地磅檢定合格證書供
      本院參酌，則上開兩家地磅行之地磅是否業經經濟部標準
      檢驗局檢定合格，所測得之數據是否準確，尚屬可疑；且
      異議人所提出之竹南竹行地磅之地磅單、立福炭酸公司之
      地磅單之秤重時間係98 年7月16日，並非案發之98年6 月
      30日，且秤重標的僅為車號955-TK自用大貨車之空車重量
      ，是據上開竹南竹行地磅地磅單、立福炭酸公司地磅單，
      亦無從準確得知異議人車輛過磅時加上駕駛人、油料、用
      水之確實重量；再者，訊據異議人之法定代理人甲○○，
      其自承該公司沒有地磅，未秤過總重量，是一包一包的磅
      ，再加計總重，沒有總重數值顯示等語（見本院卷第25頁
      ），核與證人即受貨人台勤公司職員乙○○到庭具結證述
      ：「（你們過磅的儀器為何？）就是電子秤，最大重量可
      達1 噸2 ，因為異議人的貨物是太空包，我們是一包一包
      秤」、「（你們公司的電子秤有無經標準局檢驗合格證書
      ？）無。」等語相符（見本院卷第41頁、即本院98年11
      月23日訊問筆錄），益徵異議人對於所有上開車輛於案發
      時地經過大甲北磅時實際重量為何？所載運之貨物重量究
      為多少？並未提出實證佐證，即未能據以對異議人為有利
      之認定。
（五）異議人又辯稱本車15噸，法定16.5噸，今磅為16.680噸，
      超過180 公斤，而開罰後司機折返南下大甲南磅再過磅一
      次，重量為16.420公斤，故未超載，且該北上地磅於隔三
      天後，就停磅維修，顯有故障云云，然據證人即本件舉發
      警員陳海平於98年11月23日本院調查時到庭具結證稱：「
     （6月30日有無錄音系統或電腦資料，顯示丙○○經南磅過
      磅？）工程處跟我說南磅在98年4 月14日動態地磅與顯示
      器、錄影系統就故障了，都沒有修復；我有特別調6月30
      日過南磅靜態地磅的車輛經過資料，並沒有丙○○說的16
      .42 公噸的貨車經過」、「98年6 月30日前後我確定無維
      修北磅的情形，我有跟工程處確認過」等語，並有證人陳
      海平庭呈之職務報告書（本院卷49頁）、大甲南磅貨車過
      磅（靜態地磅）紀錄表（本院卷51-55 頁）、交通部台灣
      區○道○○○路局中區工程處大甲工務段大甲地磅動態地
      磅故障說明（本院卷56頁）、98年6 月17日大甲收費站南
      磅動態地磅系統定期檢查養護紀錄表（本院卷57頁）等資
      料附卷可參。而依前開大甲南磅貨車過磅（靜態地磅）紀
      錄表所載，98年6 月30日自15時24分至17時56分止，查無
      異議人所有上開車輛過磅之紀錄，對此丙○○尚不否認，
      且亦未能提出證據證明其確有於遭舉發後復折返至南向地
      磅過磅及北上地磅確於98年6 月30日前後停磅維修之事實
     （ 見本院卷第41、42頁即98年11月23日訊問筆錄），而異
      議人亦未就其上開所指摘之情節提出實證供本院調查，因
      認異 議人前開所辯，洵屬無據，應非可採。
（六）另交通警員掣單舉發違反道路交通管理處罰條例所列之違
      規事實，本質上為行政處分，係公務員基於職務上權力，
      依法就特定之具體事件所為具公法上效果之單方行政行為
      ，基於公務員為公法上行為具有公信力之原則，該行政處
      分當可被推定為有效。且本件查無任何證據足資證明執勤
      員警有何捏造事實違法取締之不法情事，而異議人亦未就
      執勤員警之舉發如何有誤，提出相關證據以供本院調查，
      則執勤員警本其維護交通秩序、安全職責所為之舉發，自
      應受到合法、正確之推定，異議人所為之指摘，經核並無
      依據。據此，異議人有於上述時、地汽車裝載貨物超過核
      定重量之行為，且經合法舉發一事堪予認定，本件事證明
      確，應依法論科。
五、綜上所述，異議人確有前揭因汽車裝載貨物超過核定重量之
    違規行為，原處分機關依道路交通管理處罰條例第29條之 2
    第3 項（裁決書漏引第1 項）之規定及違反道路交通管理事
    件統一裁罰基準表，裁處異議人罰鍰12,000元，並記汽車違
    規紀錄1 次，核無違法或不當之情事，聲明異議意旨仍執前
    詞，任意指摘原處分，並無理由，應予駁回。
六、據上論斷，應依道路交通管理處罰條例第87條第2 項、道路
    交通案件處理辦法第19條，裁定如主文。
中    華    民    國    98    年    11    月  30      日
                  交通法庭  法  官  周靜妮
以上正本證明與原本無異。
如不服本裁定，應於送達後5 日內向本院提出抗告狀。
                            書記官  巫穎
中    華    民    國    98    年    11    月    30    日


司法院資訊處製作；財團法人民間司法改革基金會備份。
